【裁判字號】    99,易,1184
【裁判日期】    991209
【裁判案由】    過失致死
【裁判全文】
臺灣高雄地方法院刑事判決              99年度易字第1184號
公  訴  人  臺灣高雄地方法院檢察署檢察官
被      告  TRAN LE T.
            HOANG VAN.
            VO QUANG .
共      同
指定辯護人  本院公設辯護人陳信凱
上列被告等因過失致死案件，經檢察官提起公訴（98年度偵字第
35223 號），本院判決如下：
    主  文
TRAN LE TINH、HOANG VAN TUAN、VO QUANG LOC均犯過失致人於
死罪，各處有期徒刑柒月。
    事  實
一、TRAN LE TINH（陳黎靜）、HOANG VAN TUAN（黃文俊）、VO
    QUANG LOC （武光祿）均係越南國籍人，受雇擔任高雄籍「
    明滿號」漁船之船員；張衛則係大陸籍人民，受雇擔任該船
    之廚師。緣張衛因於民國98年6 月3 日下午5 時30分許，遭
    VO QUANG LOC之表兄及其餘3 名準備離船之越南籍船員毆打
    成傷，心生不滿，遂於同日下午6 時許，趁該船停泊在麻六
    甲海峽（北緯1 度18分、東經104 度9 分），進行印尼籍新
    船員與準備離船之越南籍船員交換接駁時，與船員王麗君持
    鐵棍登上接駁小船，並與小船上之越南籍船員互毆，致VO
    QUANG LOC 之表兄受傷倒下，張衛與王麗君見狀，隨即返回
    明滿號漁船，然TRAN LE TINH、HOANG VAN TUAN、VO QUANG
    LOC 及數名真實姓名年籍均不詳之越南籍船員因不滿張衛毆
    打同國籍船員，見張衛返船，即分持船上鐵棍欲追打張衛，
    張衛因寡不敵眾，逃上甲板後，先往右舷方向逃跑，再逃往
    船首左舷處，最後立在船邊，僅以雙手抓住船舷上之橫桿，
    TRAN LE TINH、HOANG VAN TUAN、VO QUANG LOC等人依張衛
    站立之地點及姿勢，顯可預見張衛於閃避攻擊之際稍有不慎
    ，極有可能重心不穩落海，且依當時情形，客觀環境上並無
    任何不能注意之情事，仍持續持鐵棍朝張衛揮舞，導致張衛
    於閃躲之際，不慎自行墜海，並因不諳水性溺斃死亡，該船
    船長吳丁寶知悉後進行現場搜尋3 日未果，且迄今仍未尋獲
    。
二、案經行政院海岸巡防署海岸巡防總局南部地區巡防局第五海
    岸巡防總隊移送臺灣高雄地方法院檢察署檢察官偵查起訴。
    理  由
壹、程序部分：
一、審判權部分：
    按本法於在中華民國領域內犯罪者，適用之。在中華民國領
    域外之中華民國船艦或航空器內犯罪者，以在中華民國領域
    內犯罪論，刑法第3 條定有明文。本件「明滿號」之船籍地
    為我國高雄港，自應認被告之犯罪行為在我國領域內，我國
    法院對之即有審判權，合先敘明。
二、證據能力部分：
    本判決所引用之證據資料（詳後引證據），其中傳聞證據部
    分，縱無刑事訴訟法第159 條之1 至第159 條之4 或其他規
    定之傳聞證據例外情形，亦因被告、辯護人及檢察官或同意
    可作為證據使用，或未聲明異議，依刑事訴訟法第159 條之
    5 第1 項、第2 項之規定，本院審酌各該傳聞證據並非違法
    取得，與待證事項具關聯性，證明力亦非明顯過低等情，認
    以之作為證據係屬適當，具有證據能力。
貳、實體部分：
一、訊據被告TRAN LE TINH、HOANG VAN TUAN、VO QUANG LOC固
    坦承於上開時間，在明滿號漁船，與數名越南籍船員一同追
    趕被害人張衛至船邊，致被害人因而跌落海面身亡之事實，
    然辯稱渠等當時係與被害人玩鬧云云。經查：
（一）被告3 人均係越南國籍人，受雇擔任明滿號漁船之船員；
      張衛則係大陸籍人民，受雇擔任該船之廚師；98年6 月3
      日下午6 時許，該船停泊在麻六甲海峽（北緯1 度18分、
      東經104 度9 分），進行印尼籍新船員與準備離船之越南
      籍船員交換接駁時，被告3 人及數名越南籍船員追趕張衛
      ，張衛因而逃上甲板，先往右舷方向逃跑，再逃往船首左
      舷處，最後立在船邊，僅以雙手抓住船舷上之橫桿，嗣不
      慎自行墜海，並因不諳水性溺斃死亡等情，業據被告3 人
      供陳在卷（本院卷二第50頁、第91頁至第92頁）；核與證
      人吳丁寶、許立坤、陳強發、陳瑞鴻、朱圍、馬二毛、DI
      DIN SAMSUDIN、田廣彬、陳建龍、曾慶瑞於警詢或偵訊中
      之證述相符（偵卷一第7 頁至第31頁、第33頁至第38頁、
      第52頁至第54頁、第77頁至第80頁、第157 頁至第162 頁
      、第189 頁至第190 頁、第192 頁至第194 頁、第196 頁
      至第199 頁、第201 頁至第203 頁、第206 頁至第208 頁
      ），復有海事報告書、高雄區漁會漁業專用電臺漁船重要
      通報記錄、高雄市一百噸以上漁船進出港申請書、照片、
      臺灣高雄地方法院檢察署履勘筆錄、南部地區巡防局第五
      海岸巡防總隊扣押筆錄、扣押物品目錄表、高雄市政府警
      察局現場勘驗報告在卷可稽（偵卷一第63頁至第65頁、第
      71頁至第75頁、第179 頁至第187 頁、第249 頁至第264
      頁），故此部分事實堪以認定。
（二）被告3 人雖以前開情詞置辯，然證人朱圍於警詢及偵訊時
      證稱：98年6 月3 日下午5 時30分許，其看到被害人頭部
      流血，手持鐵棍，大聲呼喊遭越南籍船員毆打，經大車陳
      強發勸阻並包紮傷口，約同日下午6 時許接駁小船停靠在
      明滿號舷右側第二艙門附近，要接走4 名越南籍之舊船員
      ，被害人便對該4 名船員表示「你們不能打完我就走」，
      便持鐵棍與王麗君從明滿號甲板右側跳到小船欲攔截該4
      名船員離開，並與該4 名船員發生扭打，導致1 名越南籍
      之船員受傷，被害人及王麗君便逃回明滿號，此時被告3
      人及明滿號上數名越南籍船員見狀便追打被害人，被害人
      因不堪追打逃至船首，手扶鋼絲，身體靠向船邊，之後雙
      手掛在船邊身體懸空海面上隨即落海等語綦詳（偵卷一第
      26頁至第32頁、第196 頁至第199 頁）；證人馬二毛於警
      詢及偵訊時證稱：98年6 月3 日其有看到被害人及王麗君
      至接駁小船上，之後就看到1 個越南人頭部流血倒在船上
      ，下午6 時許其看到被害人跑上甲板，後面有很多越南籍
      之船員手持鐵棍追趕被害人，一直追到船頭，其再看到被
      害人時伊已經懸吊在船首，之後就掉落海，其知道被告TR
      AN LE TINH、HOANG VAN TUAN有在現場，但其沒看到該2
      人有無打被害人等語明確（偵卷一第33頁至第39頁、第20
      1 頁至第203 頁）；證人DIDIN SAMSUDIN於警詢及偵查中
      均證稱：當日下午約6 、7 時許，其在明滿號餐廳門口叫
      印尼籍船員用餐時，看到被告3 人及數名越南籍船員均手
      持鐵棍追逐1 名大陸籍船員，渠等一直往船首方向跑，最
      後看到大陸籍船員往船首方向跑到底就往下跳等語綦詳（
      偵卷一第52頁至第54頁、第206 頁至第208 頁）；證人吳
      丁寶於偵訊時證稱：98年6 月3 日下午5 時許明滿號在等
      候接駁船要更換船員，約下午5 時30分至6 時之間，有船
      員向其表示被害人頭部流血，當時許立坤及陳強發要幫被
      害人擦藥，其看到被害人左手拿毛巾擦血，右手拿1 支鐵
      棍表示「你們要走，我也不讓你走」，其便要被害人趕快
      過來止血，並安慰被害人，約下午7 時許，接駁船來了，
      4 位舊船員下去接駁船，其拿簽單給接駁船之人時，看到
      被害人及王麗君拿鐵棍在接駁船上，被告VO QUANG LOC
      之兄頭部流血躺在渠等前方，其叫被害人趕快回船上，但
      被害人還不上來，其便不管渠等，當時其在駕駛臺準備要
      起錨，聽到外面好像有拖著鐵棍在甲板上刮之聲音，其便
      從駕駛之窗戶向外出聲制止，之後聽到有位船員叫「我哥
      哥已經死了」，但其沒看清楚是何人喊叫，之後又聽到有
      船員落海等語綦詳（偵卷一第189 頁至第190 頁）；由前
      開證人之證詞可知被害人於落海前曾因遭越南籍船員打傷
      ，而與王麗君至接駁小船上與越南籍船員發生爭執，並打
      傷被告VO QUANG LOC之表兄，待被害人返回明滿號時，被
      告3 人及數名越南籍船員便持鐵棍追打被害人。又被告VO
      QUANG LOC 於偵訊時亦供稱：當日其表兄確實自明滿號至
      接駁小船準備離開，當時其曾大叫「我哥哥死了」，因為
      有2 名越南籍船員告知其表兄被打傷等語（偵卷一第212
      頁至第214 頁），亦足認前開證人所述之情節均為真實；
      且被告3 人於本院審理時均供稱：渠等僅認識DIDIN SAMS
      UDIN，與馬二毛、DIDIN SAMSUDIN並無仇恨等語（本院卷
      二第91頁至第92頁），亦足認證人DIDIN SAMSUDIN及馬二
      毛並無陷害被告3 人之動機，故被告3 人所辯均顯係卸責
      之詞，不可採信。
（三）被告3 人原應注意明滿號係在海上行駛之船舶，被害人遭
      渠等持鐵棍追趕至明滿號船邊，僅以雙手抓住船舷上之橫
      桿，以當時天色昏暗，海浪拍打船舶搖晃之狀況下，被害
      人隨時有可能跌落海中而溺斃，且當時亦無不能注意之情
      形，竟仍持鐵棍追趕被害人，致被害人因此跌落海中，嗣
      經明滿號漁船在現場搜索3 日，已超過黃金救援時間，仍
      未能尋獲，則以被害人不諳水性，現場位處公海，被害人
      難以自行逃生等情以觀，堪認被害人已經溺斃海中，故被
      告3 人之過失行為與被害人之死亡間，顯有相當因果關係
      。是本案事證既明，被告3 人犯行堪以認定，應依法論科
      。
二、核被告3 人所為，均係犯刑法第276 條第1 項之過失致人於
    死罪。爰審酌被告3 人僅因細故糾紛，便持鐵棍追趕被害人
    ，致被害人逃至船邊，僅以雙手抓住船舷上之橫桿，而不慎
    跌落海中，致被害人發生死亡之結果，所為實屬不該，且被
    告3 人迄今尚未與被害人之家屬達成和解，然被告3 人行為
    後，坦承部分犯行，態度尚可且本件事故起因於大陸籍船員
    與越南籍船員間之糾紛，被告3 人係為同國籍船員打抱不平
    始參與追趕被害人之行動，尚無證據證明其等為主謀或有毆
    打被害人成傷等一切情狀，分別量處如主文所示之刑，以資
    懲儆。
據上論斷，應依刑事訴訟法第299 條第1 項前段，刑法第276 條
第1 項，刑法施行法第1 條之1 ，判決如主文。
本案經檢察官吳昇峰到庭執行職務。
中    華    民    國    99    年    12    月    9     日
                  刑事第九庭    審判長法  官  鄭詠仁
                                      法  官  王麗芳
                                      法  官  王碧瑩
以上正本係照原本作成。
如不服本判決應於收受判決後10日內向本院提出上訴書狀，並應
敘述具體理由。其未敘述上訴理由者，應於上訴期間屆滿後20日
內向本院補提理由書(均須按他造當事人之人數附繕本)「切勿逕
送上級法院」。
中    華    民    國    99    年    12    月    9     日
                                      書記官  吳智媚
附錄所犯法條：
刑法第276 條第1 項
因過失致人於死者，處2 年以下有期徒刑、拘役或2 千元以下罰
金。

司法院資訊處製作；財團法人民間司法改革基金會備份。
